臺灣高等法院臺南分院刑事裁定　　　　　　　 九十一年度交抗字第七六號　　Ｃ
　　　抗　告　人
　　　即受處分人　甲　○　○
右列抗告人因違反道路交通管理處罰條例案件，不服臺灣臺南地方法院九十一年度交
聲字第五一號中華民國九十一年六月七日第一審裁定，提起抗告，本院裁定如左：
      主      文
抗告駁回。
      理      由
一、抗告意旨略以：（一）舉發抗告人交通違規之警員廖本成於原審民國九十一年三
    月十一日所陳之證言與事實不符，其並未告知抗告人違規事實即逕行舉發，違反
    行政程序，且抗告人當日並未詢問罰單須繳納多少錢，亦無接筆，無對警員甩筆
    之可能。（二）抗告人事後經教官與教授陪同前往派出所瞭解事由，並未有「無
    視交通號誌，依事實告發：：：」之說詞，僅說明警員於派出所對面之郵局，且
    自箱型車後走出後，對於抗告人於路口右轉之時，號誌是否轉換，認定是否因箱
    型車擋住視線加以質疑，且又說明自舉發日民國九十一年十二月二十四日到前往
    派出所之日九十一年一月三日已逾一週，罰單已轉至監理站，須依行政程序提起
    異議，派出所會回函處理。且當日亦與其主管討論，該員警於午休時間獨自一人
    於該處執行勤務，有消化該月之罰單業績壓力之嫌，蓋因該處並非重要路段，且
    於警局對面。（三）行政處分之裁定雖公務員行使公權力之時具公信力，惟本案
    之警員廖本成於法庭所陳述不實，與事實並不符合，其公信原則蕩然無存，縱證
    人蔡玉嬌之證言未能證明抗告人未違規，但亦證明該警員之裁量未依行政程序，
    且因其於法庭上所為之虛偽不實之陳述，違背誠信原則，其公務員執行公務之公
    信力原則亦同受質疑，警員廖本成於裁量時公信力不彰，所為之行政程序不法，
    裁量亦於法不合，爰提起抗告云云。
二、經查：
（一）抗告人即受處分人甲○○於九十年十二月二十四日下午三時三十分許，在臺中
      縣龍井鄉○○路與遊園南路有燈光號誌管制之交岔路口，騎乘機車紅燈右轉，
      經警舉發並由舉發員警告知違規情節等事實，業據證人即當日舉發警員廖本成
      於原審九十一年三月十一日調查時證稱：「是我告發的，當日異議人（指抗告
      人）紅燈右轉，她後座載著同學，所以沒有看到燈號，我攔下時，有告訴她紅
      燈右轉的事實，但是我要異議人簽名的時候，異議人問我『多少錢』，我就跟
      她說在期限內繳交是新台幣壹仟捌佰元，我要拿單給異議人簽名時，異議人甩
      筆給我，事後異議人有帶教官及學校教授來找我，我不在，是由主管接見的。
      異議人無視於交通號誌，我只是依事實告發，並無錯誤。」等語，其有關抗告
      人違規事實之證言，核與臺中縣警察局舉發違反道路交通管理事件通知單內記
      載違規事實「紅燈右轉」相符，有臺中縣警察局局九十年十二月二十四日中縣
      警交字第Ｈ00000000號舉發違反道路交通管理事件通知單影本一份附
      於原審卷可稽。而證人即舉發當日抗告人所搭載之同學蔡玉嬌於原審九十一年
      三月二十八日調查時證稱：「（當時是否與異議人同乘一部機車？）是的，當
      時我與異議人一同騎到麥當勞附近，就被攔下來了。」「（當時是否紅燈右轉
      ？）我沒有注意到。」等語，並無法證明抗告人未紅燈右轉，證人蔡玉嬌之證
      言尚無法採為有利抗告人之證據。抗告人雖否認有違反道路交通管理處罰條例
      之事實，惟其闖紅燈之行為，既經舉發警員廖本成於原審到庭作證屬實，且證
      人廖本成當時既依法執行路檢，自屬於依法令執行交通稽查任務之警員，與抗
      告人間宿無怨隙，衡情自無惡意設詞誣攀抗告人闖紅燈之理，且無任何積極證
      據足以證明證人廖本成之證述係屬虛偽。
（二）按行為人有違反道路交通管理處罰條例之情形者，應填製舉發違反道路交通管
      理事件通知單（以下簡稱通知單），並於被通知人欄予以勾記，如當場舉發者
      ，應填記駕駛人或行為人姓名、性別、出生年月日、地址、身分證統一號碼及
      車主姓名、地址、車牌號碼、車輛種類。被查獲之駕駛人或行為人為受處分人
      時，應將該通知單填記後交付該行為人簽名或蓋章收受之；拒絕簽章者，並記
      明其事由，視為已收受，違反道路交通管理事件統一裁罰標準及處理細則第十
      一條第一項第一款定有明文。查本件舉發機關臺中縣縣警察局烏日分局，填具
      之舉發通知單為抗告人拒絕簽收之事實，有前開通知單影本一份附於原審卷可
      稽，應堪信為真實，依照前開規定，本件違規舉發通知單，已視為於抗告人違
      規當日即已送達抗告人。
（三）查交通警員掣單舉發違反道路交通管理處罰條例所列之違規事實，本質上為行
      政處分，係公務員基於職務上權力，依法就特定之具體事件所為具公法上效果
      之單方行政行為，基於公務員為公法上行為具有公信力之原則，該行政處分當
      可被推定為真正，其據以依法處分之事實認定亦為正確無誤，本此公信原則，
      乃立法者賦予行政機關制定違反道路交通事件統一裁罰標準及處理細則，使執
      勤警員得當機處分（如該細則第二十三條之規定）以維護交通秩序、安全之行
      政目的。反之，若謂公務員一切行政行為均需預留證據以證其實，則國家行政
      勢必窒礙難行，據此，刑事訴訟法就犯罪證據有關之規定中，與屬行政秩序罰
      之交通違規裁罰本旨不合之部分，自不在準用之列。基此，本件抗告人雖辯稱
      ：其並無紅燈右轉、員警未告知其取締違規之事由云云，惟證人廖本成於原審
      調查時業已證稱確有告知抗告人違規事實，已如前述，抗告人縱認舉發警員未
      口頭告知，抗告人亦可由舉發通知單內「違規事實欄」內之記載得知，是尚難
      僅因抗告人上開辯解，即認抗告人騎乘之車輛，於前述時、地，未有前揭紅燈
      右轉之違規行為。而抗告人並未就執勤警員之舉發有誤，提出確實證據以供調
      查，且核無任何相關證據，足資證明值勤警員確有捏造事實違法取締之情事，
      故本件執勤警員本其維護交通秩序、安全職責所為之舉發，自應受到合法、正
      確之推定。
（四）抗告人雖另辯稱：抗告人當日並未詢問罰單須繳納多少錢及對警員甩筆之行為
      ，且舉發員警於午休時間獨自一人於該處執行勤務，有消化該月之罰單業績壓
      力之嫌，因該處並非重要路段，且於警局對面，舉發警員廖本成之行政行為不
      具公信力云云。惟抗告人除空言指摘警員廖本成於原審調查時所為之證言係屬
      虛偽陳述外，並未舉出為何警員廖本成之告發行為不具公信力之證據，且對於
      抗告人未向告發警員詢問須繳納多少錢及為甩筆之行為，縱使屬實，亦無法證
      明抗告人未有闖紅燈之行為，且該路段是否屬重要路段以及警員是否係因業績
      壓力而對抗告人舉發，只要抗告人有違反交通規則之行為，警員依法舉發抗告
      人之交通違規行為即無法認定有執法上之瑕疵，是以證人廖本成取締抗告人紅
      燈右轉違規之程序，尚難認有何違法之情事。
（五）按汽車駕駛人，行經有燈光號誌管制之交岔路口闖紅燈者，處新臺幣一千八百
      元以上五千四百元以下罰鍰，為道路交通管理處罰條例第五十三條所明文規定
      。原審認裁決機關以抗告人違反上開規定，裁處罰鍰新臺幣一千八百元，並無
      不當，而裁定駁回抗告人之異議，經核認事用法並無違誤，抗告人上開之抗告
      ，為無理由，應予駁回。
三、據上論斷，應依道路交通案件處理辦法第二十六條，刑事訴訟法第四百十二條，
    裁定如主文。
中    華    民    國      九十一      年      七      月    二十九      日
                                  臺灣高等法院臺南分院刑事第二庭
              審判長法官  陳    清    溪
                                            法官  林    永    茂
                                            法官  蘇    重    信
右正本證明與原本無異。
不得再抗告。
                                      法院書記官  趙    玲    瓏
中    華    民    國      九十一      年      七      月      三十      日
